臺灣高等法院刑事裁定
110年度毒抗字第545號
抗  告  人
即  被  告  游馥駿




上列抗告人因違反毒品危害防制條例案件，不服臺灣宜蘭地方法
院110年度毒聲字第90號，中華民國110年3月15日裁定（聲請案
號：臺灣宜蘭地方法院檢察署109年度毒偵字第909號、110年度
聲戒字第11號），提起抗告，本院裁定如下： 
    主  文
原裁定撤銷。
檢察官之聲請駁回。
    理  由
一、原裁定意旨略以：抗告人即被告甲○○因施用第一、二級毒品
    ，經原審以109年度毒聲字第97號裁定將其送觀察、勒戒後
    ，經法務部○○○○○○○○附設勒戒處所認有繼續施用毒品之傾向
    ，有該所110年2月26日新戒所衛字第11007004910函檢附之
    抗告人「有無繼續施用毒品傾向證明書」及「有無繼續施用
    毒品傾向評估標準紀錄表」在卷可稽，爰依毒品危害防制條
    例第20條第2項之規定，裁定令抗告人入戒治處所施以強制
    戒治，其期間為六個月以上，至無繼續強制戒治之必要為止
    ，但最長不得超過一年等語。
二、抗告意旨略以：所謂評估標準係將抗告人之前科納入計算，
    顯然重複計分，採前科紀錄為依據，更有失衡之疑，且僅以
    不到10分鐘評估時間即決定抗告人須強制戒治等語。　
三、按觀察、勒戒後，檢察官或少年法院（地方法院少年法庭）
    依據勒戒處所之陳報，認受觀察、勒戒人無繼續施用毒品傾
    向者，應即釋放，並為不起訴之處分或不付審理之裁定；認
    受觀察、勒戒人有繼續施用毒品傾向者，檢察官應聲請法院
    裁定或由少年法院（地方法院少年法庭）裁定令入戒治處所
    強制戒治，其期間為6個月以上，至無繼續強制戒治之必要
    為止，但最長不得逾1年，毒品危害防制條例第20條第2項定
    有明文。次按勒戒處所應注意觀察受觀察、勒戒人在所情形
    ，經醫師研判其有或無繼續施用毒品傾向後，至遲應於觀察
    、勒戒期滿之15日前，陳報該管檢察官或少年法院（庭），
    觀察勒戒處分執行條例第8條第1項亦定有明文。依據上開規
    定，受觀察、勒戒人有無繼續施用毒品之傾向，係由醫師研
    判。而關於有無繼續施用毒品傾向之評估標準，法務部已於
    110年3月26日以法矯字第11006001760號函修正頒布「有無
    繼續施用毒品傾向評估標準紀錄表」、「有無繼續施用毒品
    傾向評估標準評分說明手冊」，上開評分說明手冊載明判定
    之原則：「受觀察勒戒人入所後，經過2週時間的觀察、勒
    戒，由處所及醫療人員依據其各項紀錄、資料及觀察勒戒期
    間之行為表現，加以評分。在勒戒人入所4-6週後，可再做
    一次評估以做必要之評分修正。每一大項皆有靜態因子與動
    態因子。先以靜態因子分數評分，靜態因子分數總分在60分
    （含）以上為『有繼續施用毒品傾向』；60分以下，與動態因
    子分數相加，如果總分在60分（含）以上，為『有繼續施用
    毒品傾向』」，又評估標準紀錄表及說明手冊中「前科紀錄
    與行為表現」之第1題及第3題之計分方式修正如下(餘無修
    正)：㈠第1項「毒品犯罪相關司法紀錄」：計分方式修正為
    每筆(次)5分，總分上限為10分；㈡第3項「其他犯罪相關紀
    錄」：計分方式修正為每筆(次)2分，總分上限為10分。是
    抗告人有無「繼續施用毒品傾向」，係依具體個案之臨床實
    務及相關事證等情綜合判定，有其相當之專業依據及標準，
    且涉及專門醫學，又衡酌強制戒治之目的，係為協助施用毒
    品者戒斷毒品之心癮及身癮所為之一種保安處分類型，而該
    評估標準係將與判斷有無繼續施用傾向之相關因素加以列舉
    及量化，適用於每一位受觀察、勒戒處分之人，具一致性、
    普遍性、客觀性，以利執法者判定受勒戒人有無繼續施用毒
    品傾向。　
四、經查：
  ㈠毒品危害防制條例第20條之規定業經總統以109年1月15日華
    總一義字第10900004091號令修正公布，自109年7月15日生
    效施行，惟該條例第20條第2項並未經修正，並無比較新舊
    法之問題，先予說明。
  ㈡查抗告人於執行觀察、勒戒期間，經法務部○○○○○○○○附設勒
    戒處所之醫師評定結果，以其前科紀錄與行為表現125分、
    臨床評估25分、社會穩定度7分，小計靜態因子149 分、動
    態因子8分，總分157分，綜合判斷認抗告人有繼續施用毒品
    傾向，有法務部○○○○○○○○110年2月26日新戒所衛字第110070
    04910號函暨「有無繼續施用毒品傾向證明書」及「有無繼
    續施用毒品傾向評估標準紀錄表」可稽。惟依法務部於110
    年3月26日修正評估標準調整後，因其「前科紀錄與行為表
    現」項下之「毒品犯罪相關司法紀錄」及「其他相關犯罪紀
    錄」之評估標準修正，有法務部110年3月26日以法矯字第11
    006001760號函修正頒布「有無繼續施用毒品傾向評估標準
    紀錄表」、「有無繼續施用毒品傾向評估標準評分說明手冊
    」可查。則依上開修正後評估標準重新計算後，因毒品犯罪
    相關司法紀錄「有，11筆」改為計上限10分，致⒈前科紀錄
    與行為表現部分合計變更為25分，總分亦變更為57分（靜態
    因子49分，動態因子8分），則總分並未達60分，即應評定
    為「無繼續施用毒品傾向」。
  ㈢是依抗告人上開評估標準紀錄表，自難認其有繼續施用毒品
    傾向，從而檢察官以110年3月26日修正前之評分標準認為抗
    告人有繼續施用傾向，尚非妥適，應予駁回。原審未及審酌
    前開修正後之評分標準逕裁准檢察官之聲請，即無可維持，
    應由本院予以撤銷。又因本件聲請之瑕疵已無從補正，為免
    發回原審重新裁定徒增司法資源之浪費，爰由本院自為裁定
    如主文第2項所示。
據上論斷，應依刑事訴訟法第413條，裁定如主文。
中　　華　　民　　國　　110 　年　　4 　　月　　6 　　日
　　　　　　　　　刑事第八庭  審判長法　官 陳世宗
  　　　　　　　　　　　　　　　　  法　官 呂寧莉
　　　　　　　　　　　　　　　　　  法　官 周明鴻
以上正本證明與原本無異。
不得再抗告。
                                    書記官 謝雪紅
中　　華　　民　　國　　110 　年　　4 　　月　　6 　　日